【裁判字號】    95,訴,792
【裁判日期】    951128
【裁判案由】    違反毒品危害防制條例
【裁判全文】
臺灣雲林地方法院刑事判決               95年度訴字第792號
公  訴  人  臺灣雲林地方法院檢察署檢察官
被      告  乙○○
上列被告因違反毒品危害防制條例案件，經檢察官提起公訴（95
年度毒偵字第1048號、第1586號），被告於準備程序進行中就被
訴事實為有罪之陳述，經本院聽取當事人意見後，認宜由獨任法
官行簡式審判程序，裁定進行簡式審判程序，判決如下：
    主  文
乙○○施用第一級毒品，累犯，處有期徒刑壹年，扣案之第一級
毒品海洛因淨重零點壹公克（空包裝袋重零點貳壹公克）沒收銷
燬之，扣案之注射針筒、塑膠管各壹個沒收之。
    事  實
一、乙○○前因施用毒品案件，先後經2 次裁定送觀察、勒戒，
    均認無繼續施用毒品之傾向，最後一次觀察、勒戒於民國91
    年1 月4 日執行完畢釋放，並經臺灣臺中地方法院於民國87
    年9 月4 日以86年度訴緝字第841 號判決免刑及臺灣雲林地
    方法院檢察署檢察官於91年1 月4 日以90年度毒偵緝字164
    號為不起訴處分。復因施用第1 級毒品案件，經臺灣雲林地
    方法院檢察署檢察官以91年度毒偵字第1033號起訴，經臺灣
    雲林地方法院於92年2 月8 日以91年度訴字470 號判處有期
    徒刑7 月確定。再因施用第1 、2 級毒品案件，經臺灣雲林
    地方法院檢察署署檢察官以92年度毒偵字第1068號起訴，經
    臺灣高等法院臺南分院於93年10月4 日以93年度上訴字718
    號判處有期徒刑1 年3 月確定。又因妨害自由案件，經臺灣
    高等法院臺南分院判處有期徒刑5 月，2 案聲請更定應執行
    刑為1 年8 月，於95年1 月24日縮短刑期假釋付保護管束出
    監，迄95年2 月16日假釋期滿，其假釋未經撤銷，以執行完
    畢論。詎猶不知悔改，於觀察、勒戒執行完畢釋放後5 年內
    ，復基於反覆施用第1 級毒品海洛因之犯意，自95年2 月16
    日後某日起，至95年7 月19日回溯72小時內之某時許止，以
    5 日施用一次之頻率，在雲林縣斗六市長安橋堤防下等地，
    以將海洛因摻水置入針筒內注射之方式，反覆、延續施用第
    1 級毒品海洛因多次。嗣分別於95年6 月30日9 時50分許，
    因其為毒品列管人口，經警通知前往台大醫院雲林分院採尿
    送驗；另於95年7 月19日16時45分許，為警在雲林縣斗六市
    ○○路240 號前查獲，並扣得第1 級毒品海洛因1 包淨重
    0.1 公克（空包裝袋重0.21公克）、注射針筒及塑膠管各1
    個。
二、案經雲林縣警察局斗六分局報告雲林地方法院檢察署檢察官
    偵查起訴。
    理  由
一、訊據被告乙○○對上揭事實坦承不諱，並有列管毒品人口尿
    液檢體採集送驗紀錄表、雲林縣警察局斗六分局查獲煙毒、
    麻管嫌犯尿液送檢真實姓名登記簿各1 紙，詮昕科技股份有
    限公司濫用藥物尿液檢驗報告2 紙，法務部調查局鑑定通知
    書1 紙，臺灣高等法院被告前案紀錄表、臺灣雲林地方法院
    檢察署刑案資料查註紀錄表、被告之全國施用毒品案件紀錄
    表各1 份在卷可稽。復有第一級毒品海洛因1 包淨重0.1 公
    克（空包裝袋重0.21公克）、注射針筒及塑膠管各1 個扣案
    足憑。足認被告之自白與事實相符，因而本件事證明確，被
    告犯行洵堪認定，應依法論科。
二、(一)查海洛因係毒品危害防制條例第2 條第2 項第1 款所明定
      之第一級毒品。核被告乙○○所為，係犯毒品危害防制條
      例第10條第1 項之施用第一級毒品罪。被告持有第一級毒
      品之行為已為其施用之高度行為所吸收，不另論罪。
    (二)次查毒品危害防制條例第2 條第1 項規定之毒品具有成癮
      性，故該條例所規定之施用毒品行為亦應具有因毒品成癮
      而反覆施用之性質；再參酌最高法院95年度臺上字第1079
      號判決揭示「刑事法若干犯罪行為態樣，本質上原具有反
      覆、延續實行之特徵，立法時既予特別歸類，定為犯罪構
      成要件之行為要素，則行為人基於概括之犯意，在密切接
      近之一定時、地持續實行之複次行為，倘依社會通念，於
      客觀上認為符合1 個反覆、延續性之行為觀念者，於刑法
      評價上，即應僅成立1 罪。學理上所稱『集合犯』之職業
      性、營業性或收集性等具有重複特質之犯罪均屬之，例如
      經營、從事業務、收集、販賣、製造、散布等行為概念者
      是」之意旨及最高法院71年臺上字第2837號判例、92年度
      臺上字第6744號判決意旨所揭示「行為人主觀上就同一犯
      罪構成事實，以單一行為之數個舉動接續進行，以實現1
      個犯罪構成要件，侵害同一法益，客觀上亦認係實施1 個
      犯罪行為」之接續犯概念，本院認毒品危害防制條例所規
      定處罰之施用毒品行為固具有反覆實施之性質，然各次施
      用毒品之行為係滿足各單次毒癮發作所致，各次施用毒品
      行為係各自獨立，尚難認係同一行為之數次舉動，換言之
      ，施用毒品行為與上揭接續犯之概念有別，而集合犯與連
      續犯之區別則在於立法者已將本質上具有反覆、延續實行
      之特徵予特別歸類而定為犯罪構成要件之行為要素，且依
      社會通念於客觀上認為符合一個反覆、延續性之行為觀念
      者即應僅成立集合犯之一罪，反之則係連續犯，準此，毒
      品危害防制條例既依成癮性、濫用性及對社會危害性而將
      毒品分為四級，且僅規定處罰施用第一級毒品，足見毒品
      危害防制條例所處罰施用第一級毒品，其構成要件之行為
      要素係具有成癮、濫用之反覆、延續實行，且依社會通念
      於客觀上認為符合1 個反覆、延續性之行為觀念，且本案
      被告各該施用第一級毒品海洛因之犯行間，係按每5 天1
      次之頻率持續進行，均未曾間斷，至地點則均在其住處附
      近等地，在時、空上也確具密接關係，則被告之各該施用
      第一級毒品海洛因之犯行間，顯係出於反覆、延續施用該
      種毒品之單一行為決意至明，從而在行為概念上，應均評
      價認係包括1 罪之集合犯，較符合社會通念，亦較為合理
      。
    (三)至於臺灣高等法院暨所屬法院因應新修正刑法施行座談會
      第17號提案之研討結論要旨謂：「對於施用毒品等之習慣
      性犯罪行為，於舊法時期發生並完成之行為，依裁判時之
      新法第2 條第1 項，適用有利於行為人之法律；於修正後
      發生並完成之犯罪，則依新法處理。前後兩者，再就刑法
      第51條之適用，依新法第2 條第1 項比較結果，適用舊法
      有關數罪併罰之規定處理」等語，將在修正前所犯數次施
      用毒品行為論以1 個連續犯；另將在修正後所犯施用毒品
      行為，依新法處理，然後再將此2段施用毒品行為，論以
      數罪併罰。惟本院認為不論係將修正後所犯數次施用毒品
      行為，論以「接續犯」或「集合犯」，如再將修正前之數
      次施用毒品行為，論以「連續犯」，則就同一多次施用毒
      品行為，前後竟割裂理論適用，即有矛盾。況縱如上開研
      討結論要旨所認有新舊法比較，而採有利於行為人之輕法
      ，但上開結論「2 段併罰說」，不但前段採取連續犯見解
      比採取集合犯見解更不利於行為人（即得加重其刑至2 分
      之1） ，後段又與前段數罪併罰，等於前段加重，後段又
      因併罰再加重，就其結論反而更加不利於行為人。準此，
      本院認為施用毒品既屬集合犯之習慣犯性質，不論於刑法
      修正前、後均是如此，故被告雖於刑法修正前、後各有多
      次施用海洛因之行為，然亦僅論以1 次構成要件之行為，
      以求理論之一致。
    (四)又被告前因施用毒品、妨害自由案件，經法院分別判處有
      期徒刑1 年3 月、5 月確定，2 案更定應執行刑為1 年8
      月，於95年2 月26日執行完畢，有臺灣高等法院被告前案
      紀錄表在卷可參，其於5 年以內故意再犯本件有期徒刑以
      上之罪，為累犯，應依刑法第47條第1 項加重其刑。
    (五)爰審酌被告前因施用毒品，先後經觀察、勒戒及法院判刑
      確定，仍未戒絕毒品，於前次服刑出監後立即再犯本件施
      用毒品犯行，顯見其無悔改之意，戒毒之意志不堅，有失
      政府制定毒品危害防制條例之立法美意，本不宜寬貸，惟
      念其施用毒品乃自戕一己之身體健康，尚未害及他人，犯
      後亦坦承犯行，態度良好等一切情狀，量處如主文所示之
      刑。
    (六)至扣案之第1 級毒品海洛因1 包淨重0.1 公克（空包裝袋
      重0.21公克），應依毒品危害防制條例第18條第1 項前段
      沒收銷燬之。扣案之注射針筒及塑膠管各1 個則係被告所
      有供被告施用海洛因所用之物，業據被告供承在卷，爰依
      刑法第38條第1 項第2 款之規定，併予宣告沒收。
據上論斷，應依刑事訴訟法第273 條之1 第1 項、第299 條第1
項前段，毒品危害防制條例第10條第1 項、第18條第1 項前段
項，刑法第11條前段、第47條第1 項、第38條第1 項第2 款，判
決如主文。
本案經檢察官甲○○到庭執行職務
中    華    民    國    95    年    11    月    28    日
                  刑事第一庭    法  官  楊昱辰
以上正本證明與原本無異。
如不服本判決，應於判決送達後10日內，向本院提出上訴狀。
                                書記官  黃秋萍
中    華    民    國    95    年    11    月    28    日
附錄法條：
毒品危害防制條例第10條第1項
施用第一級毒品者，處6月以上5年以下有期徒刑。


司法院資訊處製作；財團法人民間司法改革基金會備份。
